【裁判字號】    98,抗,519
【裁判日期】    980527
【裁判案由】    確認買賣關係不存在
【裁判全文】
臺灣高等法院民事裁定                   98年度抗字第519號
抗  告  人  華南商業銀行股份有限公司
法定代理人  甲○○
代  理  人  丙○○
上列抗告人因與相對人高龍國際股份有限公司（原名稱高隆田村
電子股份有限公司）、丁○○、乙○○間確認買賣關係不存在事
件，對於中華民國98年3月5日臺灣臺北地方法院98年度審補字第
233號裁定，提起抗告，本院裁定如下：
    主  文
原裁定關於核定訴訟標的價額部分廢棄。
本件訴訟標的之價額應核定為新台幣捌仟貳佰伍拾萬元。
    理  由
一、按核定訴訟標的之價額，以起訴時之交易價額為準，無交易
    價額者，以原告就訴訟標的所有之利益為準；又以一訴主張
    之數項標的者，其價額合併計算之，但所主張之數項標的互
    相競合或應為選擇者，其訴訟標的價額，應依其中價額最高
    者定之，民事訴訟法第77條之1第2項、第77條之2第1項分別
    定有明文。又訴訟標的價額，應以原告如獲勝訴判決所得受
    之客觀上利益定之；又債權人行使撤銷權之目的，在使其債
    權獲得清償，故應以債權人因撤銷權之行使所受利益為準，
    原則上以債權人主張之債權額，計算其訴訟標的價額，但被
    撤銷法律行為標的之價額低於債權人主張之債權額時，則以
    該被撤銷法律行為標的之價額計算 (最高法院83年台抗字第
    161號判例、97年度第1次民事庭會議決議參照)。
二、本件抗告人起訴時，係以先位聲明請求：(一)確認相對人高龍
    國際股份有限公司 (下稱高龍公司)、丁○○就如起訴狀附
    表所示土地及建物 (下稱系爭不動產─見原法院卷6頁)所為
    買賣契約關係暨所有權移轉契約關係均不存在。(二)相對人丁
    ○○應將系爭不動產之所有權移轉登記塗銷。(三)確認相對人
    乙○○就系爭抵押權所擔保之新台幣 (下同)7,000萬元債權
    不存在。(四)相對人乙○○應將系爭抵押權設定登記塗銷；並
    依據民法第244條第2項之規定，備位聲明請求：(一)相對人高
    龍公司、丁○○就系爭不動產所所為買賣契約暨所有權移轉
    契約應予撤銷。(二)相對人丁○○應將系爭不動產之所有權移
    轉登記塗銷 (見原法院卷2至5頁)。經核抗告人所為上開先
    、備位聲明，均係欲使系爭不動產回復登記為相對人高龍公
    司所有，並使其上無系爭抵押權設定之狀態，俾抗告人所主
    張伊對相對人高龍公司之債權美金255萬7,825.65元 (下稱
    系爭債權)得獲清償。揆諸首揭說明，應認本件訴訟標的之
    價額，以抗告人如獲勝訴判決所得受之客觀上利益為準。雖
    系爭債權按起訴時美金兌換新台幣匯率1：35.12計算 (見本
    院卷21頁)，折合新台幣為8,983萬837元 (其計算式為：美
    金255萬7,825.65元×35.12＝8,983萬837元，元以下四捨五
    入)，惟系爭不動產價額僅為8,250萬元，有不動產買賣契約
    書可稽 (見原法院卷65頁)，是本件訴訟標的之價額應核定
    為8,250萬元，乃原裁定竟核定為1億5,250萬元 (即以系爭
    不動產價額8,250萬元加計上開抵押權擔保債權額7,000萬元
    )，自有未洽，抗告意旨執此指摘原裁定此部分不當，聲明
    廢棄，為有理由。
三、據上論結，本件抗告為有理由，依民事訴訟法第492條前段
    ，裁定如主文。
中    華    民    國    98    年    5    月    27    日
                    民事第六庭
                        審判長法  官  林鄉誠
                              法  官  梁玉芬
                              法  官  許紋華
正本係照原本作成。
本裁定除以適用法規顯有錯誤為理由，不得再抗告。如提起再抗
告，應於收受後10日內委任律師為訴訟代理人向本院提出再抗告
狀。並繳納再抗告費新台幣１千元。
中    華    民    國    98    年    6     月    1     日
                              書記官  潘大鵬


司法院資訊處製作；財團法人民間司法改革基金會備份。
